【裁判字號】    89,訴,402
【裁判日期】    891011
【裁判案由】    盜匪等
【裁判全文】
台灣彰化地方法院刑事判決                          八十九年度訴字第四二號
    公  訴  人  臺灣彰化地方法院檢察署檢察官
    被      告  丁○○
    指定辯護人  本院公設辯護人  戊○○
右列被告因竊盜等案件，經檢察官提起公訴（八十九年度偵字第一一五七號），本院
判決如左：
    主  文
丁○○竊盜，累犯，處拘役伍拾日。
    事  實
一、丁○○曾因違反肅清煙毒條例、麻醉藥品管理條例等案件，經本院以八十五年度
    聲字第二三九號裁定應執行有期徒刑三年四月確定，於民國（下同）八十八年三
    月十六日執行完畢；又因煙毒案件，經台灣台中地方法院判處有期徒刑三年二月
    確定，於八十八年三月十七日接續執行，甫於八十八年九月六日假釋出獄，假釋
    期間尚未屆滿，仍不知悔改，於八十九年一月二十九日上午十一時十分許，在彰
    化縣鹿港鎮○○路、民族路口，因故而萌尋短之心，其為返回家中，竟基於為自
    己不法所有之意圖，乘丙○○不注意之際，竊取丙○○所擺設攤位上之菜刀一把
    ，得手後持該菜刀，於該日上午十一時十分許，在同鎮○○路第一市場，自行躍
    上行進速度緩慢、由甲○○駕駛之車牌號碼ＫＴＫ－七八九號機車後座，並手持
    前揭菜刀，要求甲○○依指示路線行駛，以此脅迫方式剝奪甲○○之行動自由約
    五分鐘之久，迄行至同鎮○○路○段泰源生鮮超市前，丁○○要求甲○○停車，
    並向甲○○借用該機車，甲○○見丁○○情緒不佳且手持菜刀，心生畏懼，乃任
    令丁○○騎走該機車，因之使甲○○行無義務之事，丁○○旋駕駛該機車返回彰
    化縣福興鄉社尾村粿店巷六八號住處。嗣同日上午十一時四十五分許，經警據報
    前往其住處，丁○○乃持上開菜刀自戕，造成身體多處撕裂傷。
二、案經彰化縣警察局鹿港分局報請臺灣彰化地方法院檢察署檢察官偵查起訴。
    理  由
一、訊據被告丁○○矢口否認右揭犯罪事實，並辯稱伊因心情不好，想回家自殺，乃
    係向丙○○借菜刀，並向認識了十幾年之甲○○借機車，甲○○有同意借機車云
    云。經查被告如何竊取菜刀一把之事實，迭據被害人丙○○於警、偵訊中指述綦
    詳，並有贓物領據一紙在卷可稽，被告空言否認，不可採信。次查被害人甲○○
    於警訊中指稱「丁○○我認識他，但與他沒有什麼交情，我跟他父親較熟」，「
    我：：行經鹿港鎮○○路第一巿場時，當時因人很多，我騎的很慢，突然間有人
    跳到我機車後座，：：持了一把好像菜刀的刀子，神情有點奇怪，他開口叫我載
    他走，我因害怕他對我不利，就載他走，他叫我轉我就轉，一直騎到彰鹿路七段
    泰源生鮮超巿前，他叫我停下來，問我機車是否要借他騎，我看他精神似乎不大
    穩定，手上又持著一把刀，為了避免激怒他，在不得已的情形下，只有下車讓他
    把機車騎走」（見警訊筆錄）；於偵訊中亦指稱「我在菜巿場口遇到丁○○，他
    就我載他到泰源超巿旁，叫我機車借他，當時他有拿刀」（見偵查卷宗第二八、
    二九頁），則被害人甲○○以其駕駛之車牌號碼ＫＴＫ－七八九號機車附載被告
    ，並將之交付被告騎用，係因被告情緒不佳且手持菜刀，被害人因之心生畏懼，
    始任令丁○○騎走該機車，足認被告係以脅迫方式，先使被害人駕駛機車附載伊
    至鹿港鎮○○路○段泰源生鮮超巿前，再向被害人借用機車，而使被害人行無義
    務之事。末查被告駕駛上開機車返回其住處，並在其住處持上開菜刀自戕，造成
    身體多處撕裂傷等情，業據證人即被害人之弟黃正憲於警訊中證述明確，有警訊
    筆錄可稽，則被告向舊識借用機車，固係以持刀脅迫之方式為之，惟其借得機車
    後，確係駕駛該車返回其家中，並持竊得之菜刀自戕，堪認被告所辯伊係因心情
    不好，想回家自殺一節非虛，自難遽指被告有何為自己不法所有之意圖，被害人
    甲○○於警訊中指述「我遭人持刀強盜搶走我所有重機車」一節，難認與事實相
    符，尚難採信。本件事證明確，被告犯行洵堪認定。
二、核被告所為，係犯刑法第三百零二條第一項妨害自由罪、同法第三百零四條第一
    項強制罪及同法第三百二十條第一項竊盜罪；公訴意旨認告所犯強制罪部分，係
    犯懲治盜匪條例第五條第一項第一款之盜匪罪，起訴法條尚有未洽，應予變更。
    又被告持竊得之菜刀脅迫他人而剝奪人之行動自由，並持之脅迫他人使之行無義
    務之事，其所犯上開三罪，有方法結果之牽連關係，應從一重之竊盜罪論處，公
    訴意旨認應予分論併罰，尚有未洽，併此敘明。被告曾因違反肅清煙毒條例、麻
    醉藥品管理條例等案件，經本院以八十五年度聲字第二三九號裁定應執行有期徒
    刑三年四月確定，於八十八年三月十六日執行完畢；又因煙毒案件，經台灣台中
    地方法院判處有期徒刑三年二月確定，於八十八年三月十七日接續執行，甫於八
    十八年九月六日假釋出獄，假釋期間尚未屆滿等事實，有台灣彰化地方法院檢察
    署刑案資料查註紀錄表及台灣高等法院被告全國前案紀錄表附卷可稽，其受上開
    有期徒刑執行完畢後，五年內再犯有期徒刑以上之罪，應依累犯之規定，加重其
    刑。爰審酌被告之素行、犯罪之動機、目的、手段、所生危害及犯後態度不佳等
    一切情狀，量處如主文所示之刑，以示懲儆。
據上論斷，應依刑事訴訟法第二百九十九條第一項前段、第三百條、刑法第三百零二
條第一項、第三百零四條第一項、第三百二十條第一項、第五十五條、第四十七條，
罰金罰鍰提高標準條例第一條前段，判決如主文。
本件經檢察官乙○○到庭執行職務。
中    華    民    國    八十九      年      十        月      十一      日
                                臺灣彰化地方法院刑事第一庭
                                            法      官  鄭  永  玉
右正本證明與原本無異。
如不服本判決，應於判決送達後十日內，向本院提出上訴狀(須附繕本)。
告訴人或被害人對於判決如有不服具備理由請求檢察官上訴者，其上訴期間之計算係
以檢察官收受判決正本之日期為準。
                          法院書記官  卓  俊  杰
中    華    民    國    八十九      年      十        月      十二      日
刑法第三百零二條
私行拘禁或以其他非法方法，剝奪人之行動自由者，處五年以下有期徒刑、拘役或三
百元以下罰金。
因而致人於死者，處無期徒刑或七年以上有期徒刑，致重傷者，處三年以上十年以下
有期徒刑。
第一項之未遂犯罰之。
刑法第三百零四條
以強暴、脅迫使人行無義務之事或妨害人行使權利者，處三年以下有期徒刑、拘役或
三百元以下罰金。
前項之未遂犯罰之。
刑法第三百二十條
意圖為自己或第三人不法之所有，而竊取他人之動產者，為竊盜罪，處五年以下有期
徒刑、拘役或五百元以下罰金。
意圖為自己或第三人不法利益，而竊佔他人之不動產者，依前項之規定處斷。
前二項之未遂犯罰之。


司法院資訊處製作；財團法人民間司法改革基金會備份。
